臺灣高等法院臺南分院刑事判決　　　　 96年度上訴字第549號
上　訴　人
即　被　告　甲○○
選任辯護人　楊明山　律師
上列上訴人因偽造文書等案件，不服臺灣雲林地方法院96年度訴
字第88號中華民國96年4月26日第一審判決（起訴案號：臺灣雲
林地方法院檢察署95年度偵字第5547號及臺灣板橋地方法院檢察
署96年度偵緝字第878號移送併辦），提起上訴，本院判決如下
：
    主  文
原判決撤銷。
甲○○行使偽造私文書，足以生損害於公眾及他人，累犯，處有
期徒刑壹年貳月，減為有期徒刑柒月。
    事  實
一、甲○○前因過失傷害案件，經法院判處有期徒刑三月確定，
    於民國九十一年五月二十九日（檢察官及原審繕為九十四年
    五月二十九日）易科罰金執行完畢。詎不知悔改，竟基於行
    使偽造準私文書之犯意，先於九十四年七月二十二日以新臺
    幣（下同）二十三萬元之價格，向不知情之張尚文、林川井
    所共同經營址設臺北縣泰山鄉○○路○段七六九號「大勝汽
    車車行」，購入嚴重毀損如附表(1)所示之自小客車 (原車主
    余銹滿)，旋基於故買贓物之犯意，於九十四年八月八日六
    時許，於不詳地點，明知附表(2)所示之自小客車後係屬他人
    失竊之贓物，仍以一萬元之低價，向不詳姓名綽號「阿賢」
    者買受。甲○○再於九十四年八月十日，在雲林縣居住處所
    ，自行以俗稱「借屍還魂」之組裝方式，將二車輛之原引擎
    號碼、車身號碼切除後，再以附表(1)自小客車之引擎號碼及
    車身號碼黏合或焊接於如附表(2)自小客車的引擎、引擎蓋內
    側上、車身上，而偽造用以代表汽車製造廠商出廠標誌，具
    有私文書性質之引擎號碼及車身號碼，據此冒充有正當來源
    之車輛，足生損害於乙○○、車輛製造商對其製造出廠車輛
    之識別與管理，及公路監理機關對於車籍管理之正確性。甲
    ○○另將附表(1)自小客車之引擎交予吳見銘處理（所涉故買
    贓物罪嫌，業經臺灣士林地方法院檢察署檢察官為不起訴處
    分確定），復於九十四年九月八日二十三時許，在臺北縣新
    莊市○○路五六七號四樓，以四十一萬元之價格，將該偽造
    過引擎號碼及車身號碼而懸掛車牌號碼七Ｄ─七八九七號自
    小客車之車輛，據以行使並販賣予李文連 (所涉故買贓物罪
    嫌，另由臺灣板橋地方法院檢察署檢察官偵查中)。嗣於九
    十五年三月二十八日十六時四十分許，在臺北市○○區○○
    路一段一五０巷一號武勝汽材行，經警持搜索票實施搜索後
    ，扣得已拆卸之車號：七Ｄ─七八九七號自小客車的引擎 (
    條碼編號：Ｄ五０四Ｚ００七四三六號)，再循線查獲。
二、案經臺北市政府警察局移送臺灣臺北地方法院檢察署呈請臺
    灣高等法院檢察署令轉台灣雲林地方法院檢察署檢察官偵查
    起訴及臺灣板橋地方法院檢察署檢察官併案審理。
    理  由
壹、程序方面：
一、被告以外之人於審判外之陳述，雖不符前四條之規定，而經
    當事人於審判程序同意作為證據，法院審酌該言詞陳述或書
    面陳述作成時之情況，認為適當者，亦得為證據。當事人、
    代理人或辯護人於法院調查證據時，知有第一百五十九條第
    一項不得為證據之情形，而未於言詞辯論終結前聲明異議者
    ，視為有前項之同意。刑事訴訟法第一百五十九條之五定有
    明文。證人吳見銘、李文連、乙○○、余銹滿、張尚文、李
    明鎮分於警詢及檢察事務官所為之證述，係屬審判外之言詞
    陳述，檢察官、辯護人、被告並無不同意列為證據，且本院
    審理時，無於言詞辯論終結前聲明異議。而前開證人在警詢
    及檢察事務官所為之證述，係在自由意志下所為陳述，並親
    閱筆錄無訛後始簽名作成之情況，且該證言適為本案應審酌
    必要事項，自有證據能力，得為本案證據。
二、被告以外之人於偵查中向檢察官所為之陳述，除顯有不可信
    之情況者外，得為證據，刑事訴訟法第一百五十九條之一第
    二項定有明文。證人吳見銘、李明鎮在臺灣雲林地方法院檢
    察署檢察官偵訊時，業經檢察官查明與被告無親屬、婚約、
    法定代理關係，並告知具結義務及偽證之處罰後，命具結以
    擔保其證言之真實性。另實務運作，偵查中檢察官向被告以
    外之人所取得之陳述，原則上均能遵守法律規定，不致違法
    取供，該證人於偵查中向檢察官所為之證言，並無顯不可信
    之情事，自有證據能力，得為本案證據。
貳、實體方面：
一、訊據被告甲○○供認其先於九十四年七月二十二日以二十三
    萬元之價格，向不知情張尚文、林川井所共同經營「大勝汽
    車車行」，購入車號七Ｄ─七八九七號車輛（原車主：余銹
    滿），再於九十四年八月八日六時許，向綽號「阿賢」以一
    萬元購買二Ｄ─三三六五號失竊車輛，買的時候，知道是失
    竊贓物。再於九十四年八月十日，在住處將二Ｄ─三三六五
    號之引擎號碼磨掉，將七Ｄ─七八九七號引擎切割下來，貼
    到二Ｄ─三三六五號引擎上之事實，供認不諱。
二、經查：
  (一)如附表(1)所示之自小客車原係證人余銹滿所有，嗣因發生車
    禍，余銹滿遂於九十四年七月二十日，在臺北縣三重市○○
    路○段之匯豐汽車保養廠，以十五萬元之價格，販賣予證人
    張尚文、林川井所共同經營址設臺北縣泰山鄉○○路○段七
    六九號大勝汽車車行，再由張尚文、林川井於九十四年七月
    二十二日，以二十三萬元之價格販賣予被告，被告再經證人
    李明鎮介紹，以四十一萬元之價格，販賣一部懸掛車牌號碼
    七Ｄ─七八九七號自小客車予證人李文連之事實，業經被告
    供述在卷，核與證人余銹滿、李文連、李明鎮、張尚文證述
    之情形大致相符，並有車號七Ｄ─七八九七號自小客車之行
    車執照一張、車號七Ｄ─七八九七號自小客車之汽 (機)車
    過戶申請登記書二張、車號七Ｄ─七八九七號自小客車之汽
    車新領牌照登記書一張、買賣合約書一張、委賣合約書二張
    、車籍資料作業系統一張及車號二Ｄ─三三六五號自小客車
    之車輛竊盜、車牌失竊資料個別查詢報表一張、贓物認領保
    管單一張、富邦產物保險股份有限公司協議書暨汽車竊盜險
    理賠申請書、理算簽結作業、汽車險賠款暨電匯同意書、切
    結書、委付書、讓與契約書一份附卷足佐。
  (二)本件由被告出售予證人李文連之懸掛七Ｄ─七八九七號車牌
    之車輛，係將原余銹滿所有如附表(1)所示汽車之引擎號碼、
    車身號碼切除後，再黏合或焊接於被害人海悅公司所失竊之
    如附表(2)所示自小客車的引擎、引擎蓋內側、車身上之事實
    ，有車號七Ｄ─七八九七號自小客車之原始引擎照片三張、
    臺北市政府警察局九十五年五月四日北市警刑一字第０九五
    三四四七一四００號函暨臺北市政府警察局九十五年五月一
    日北市警鑑擎字第一０二三號鑑驗通知書、號碼重現鑑驗照
    片一份在卷可憑。而李文連所購買之懸掛七Ｄ─七八九七號
    車牌之自小客車，亦經證人乙○○於警詢時指認：「該懸掛
    七Ｄ─七八九七號車牌自小客車，確定是我所失竊之二Ｄ
    ─三三六五號自小客車，因為該部懸掛七Ｄ─七八九七號車
    牌之自小客車有下列特徵：後門柱二側之透明塑膠膜未拆除
    、右前座上方手把旁我有貼過雙面膠撕掉留下之污痕、前座
    中央冷氣出風口上方有輕微凹陷痕跡、前置物箱上方有輕微
    凹陷痕跡、後門右下角處透明墊片脫落移位、我有將原廠輪
    胎更換低噪音之YOKOHAMA牌輪胎，以上特徵點均與我失竊之
    二Ｄ─三三六五號自小客車相吻合。」明確。故該證人李文
    連所購買懸掛七Ｄ─七八九七號車牌之自小客車，應係將如
    附表如附表(1)所示汽車之引擎號碼、車身號碼切除後，再黏
    合或焊接於如附表(2)所示自小客車的引擎、引擎蓋內側、車
    身後之車輛。
  (三)又九十五年三月二十八日十六時四十分許，在吳見銘所經營
    址設臺北市○○區○○路一段一五０巷一號武勝汽材行，經
    警持搜索票實施搜索後，扣得已拆卸之車號：七Ｄ─七八九
    七號自小客車的引擎 (條碼編號：Ｄ五０四Ｚ００七四三六
    號)，此有臺灣士林地方法院九十五年度聲搜字第三三四號
    搜索票、搜索、扣押筆錄 (含扣押物品目錄表及收據)一份
    附卷足查。足認該車確係於被告取用引擎號碼及車身號碼後
    ，遭到分解，被告再將該車之引擎交與吳見銘處理。
  (四)另車號二Ｄ─三三六五號自小客車之出廠年份為二００一年
    ，而被告從事上開俗稱「借屍還魂」之工作的時間，係自車
    號二Ｄ─三三六五號自小客車失竊時 (即九十四年八月八日
    )起至被告將懸掛車號七Ｄ─七八九七號車牌的車號二Ｄ─
    三三六五號自小客車販賣給李文連時（即九十四年九月八日
    二十三時許）止之某時，則被告取得車號二Ｄ─三三六五號
    自小客車之際，此車輛約僅使用四年之久，該車又既係被害
    人乙○○使用中遭竊，故該車輛仍有相當之價值。被告既係
    利用該車從事「借屍還魂」之對象，則被告取得該車之際，
    必然明知該車係屬來路不明（否則其即無須再為車身號碼、
    引擎號碼之偽造），且其向綽號「阿賢」以一萬元相當之低
    價購買，亦可認有贓物之認知。
  (五)按汽車引擎號碼、車身號碼，係汽車製造廠商出廠之標誌，
    乃表示一定用意之證明，依刑法第二百二十條規定，應以私
    文書論，最高法院六十六年臺上字第一九六一號判例意旨可
    資參照。則被告將如附表(2)所示車輛上引擎號碼磨滅，重新
    黏合、焊接其所合法購得之編號(1)所示車輛之引擎號碼、車
    身號碼，進以販售予李文連牟利而行使，其偽造引擎號碼、
    車身號碼之行為，自屬偽造準私文書無疑，並足以影響汽車
    所有人對於車輛之識別與所有權歸屬之認定、車輛製造商對
    其製造出廠車輛之識別與管理、公路監理機關對汽車車籍之
    管理，自足以生損害於公眾及他人。
  (六)依上所述，被告上揭不利於己之自白，與事實相符，本件事
    證明確，被告犯行，洵可認定，應依法論科。
三、被告行為後，刑法及刑法施行法業於九十四年二月二日經總
    統以華總一義字第０九四０００一四九０一號令修正公布，
    並於九十五年七月一日施行（下稱新刑法，修正前刑法下稱
    舊刑法），參酌最高法院九十五年五月二十三日刑事庭第八
    次會議決議，新刑法第二條第一項規定，係規範行為後法律
    變更所生新舊法律比較適用準據法，於新刑法施行後，應適
    用新刑法第二條第一項規定，為從舊從輕比較。另比較時應
    就罪刑有關之共犯、未遂犯、想像競合犯、牽連犯、連續犯
    、結合犯，以及累犯加重、自首減輕暨其他法定加減原因（
    如身分加減）與加減比例等一切情形，本於統一性及整體性
    原則，綜其全部罪刑結果，而為比較。經查：
　(一)刑法第三百四十九條第二項贓物罪，法定刑得併科銀元一千
    元以下罰金，而修正後刑法施行法增訂第一條之一：「中華
    民國九十四年一月七日刑法修正施行後，刑法分則編所定罰
    金之貨幣單位為新臺幣。九十四年一月七日刑法修正時，刑
    法分則編未修正之條文定有罰金者，自九十四年一月七日刑
    法修正施行後，就其所定數額提高為三十倍。但七十二年六
    月二十六日至九十四年一月七日新增或修正之條文，就其所
    定數額提高為三倍」。刑法第三十三條第五款修正為：「罰
    金：新臺幣一千元以上，以百元計算之」，是依修正後之法
    律，刑法第三百四十九條第二項贓物罪所得科處之罰金刑最
    高為新臺幣三萬元，最低為新台幣一千元；而依被告行為時
    之刑罰法律，即罰金罰鍰提高標準條例第一條前段規定之提
    高倍數十倍及刑法第三十三條第五款規定之罰金最低額一元
    計算，該罪之罰金刑最高為銀元一萬元，最低額為銀元一元
    。比較上述修正前、後之刑罰法律，自以被告行為時之舊法
    較有利於被告。
  (二)刑法第五十五條後段之牽連犯規定亦經修正後之新刑法刪除
    ，倘依修正後之新法，被告所為之贓物罪及行使偽造私文書
    罪等犯行，即應分論併罰。比較新舊法之規定，自應適用舊
    法之規定對於被告較為有利。
  (三)按舊刑法第四十七條規定：「受有期徒刑之執行完畢，或受
    無期徒刑或有期徒刑一部之執行而赦免後，五年以內再犯有
    期徒刑以上之罪者，為累犯，加重本刑至二分之一。」，新
    刑法則規定：「受徒刑之執行完畢，或一部之執行而赦免後
    ，五年以內故意再犯有期徒刑以上之罪者，為累犯，加重本
    刑至二分之一。」，而被告有如事實欄所載前科紀錄，有臺
    灣高等法院被告前案紀錄表在卷可查，被告於前案執行完畢
    五年以內，再故意犯本件有期徒刑以上之罪，不論依新法或
    舊法之規定，均構成累犯，故被告行為時之舊法對被告並無
    不利。
  (四)本件涉及法律變更部分，綜合上述比較新舊法之規定，以舊
    刑法有利於被告，依新刑法第二條第一項規定，自應適用行
    為時舊法，先予敘明。
四、核被告所為，係犯刑法第二百十六條、第二百十條之行使偽
    造私文書罪、第三百四十九條第二項之故買贓物罪。被告偽
    造私文書後進而行使，偽造之低度行為應為行使之高度行為
    所吸收，不另論罪。被告所犯故買贓物罪、行使偽造私文書
    罪間，有方法、結果之牽連關係，為牽連犯，應依修正前刑
    法第五十五條之規定，從一重之行使偽造私文書罪處斷。被
    告前因過失傷害案件，經法院判處有期徒刑三月確定，於九
    十一年五月二十九日易科罰金執行完畢，有臺灣高等法院被
    告前案紀錄表在卷可按，其受有期徒刑執行完畢，五年內再
    犯本案最重本刑為有期徒刑以上之罪，為累犯，應依刑法第
    四十七條第一項規定加重其刑。
五、原審審理結果，認被告罪證明確，予以論罪科刑，固非無據
    。惟查：被告所涉犯行，係於民國九十六年四月二十四日前
    ，所犯非屬中華民國九十六年罪犯減刑條例第三條不得減刑
    之罪，應予減刑，原審未及審酌容有未洽。被告上訴固坦承
    犯行，惟以原審判決量刑過重，主張原判決不當，為無理由
    。被告又以原審未宣告緩刑為不當云云。然被告前因過失傷
    害案件，經法院判處有期徒刑三月確定，於九十一年五月二
    十九日易科罰金執行完畢，竟不思潔身自愛，五年內再故意
    為本案犯行，自不宜為緩刑宣告。惟原審判決，既有上揭可
    議，自應由本院撤銷改判，以期適法。
六、爰審酌被告以「借屍還魂」之方式銷贓，造成日後被害人追
    贓困難，不但危害社會秩序，且對於監理機關車籍資料之管
    理影響甚鉅，且其到案後，原審尚飾詞卸責，毫無悔意，就
    其犯罪動機、目的、所生危害及本院坦承犯行等一切情狀，
    量處有期徒刑一年二月，並依中華民國九十六年罪犯減刑條
    例第二條第一項第三款、第七條減為有期徒刑七月，以示懲
    儆。
據上論結，應依刑事訴訟法第三百六十九條第一項前段、第三百
六十四條、第二百九十九條第一項前段，刑法第二條第一項前段
、刑法第三百四十九條第二項、第二百十六條、第二百十條、第
二百二十條第一項、第四十七條第一項，修正前刑法第五十五條
，修正前罰金罰鍰提高標準條例第一條前段，中華民國九十六年
罪犯減刑條例第二條第一項第三款、第七條，判決如主文。
本案經檢察官王碧霞到庭執行職務。
中　　華　　民　　國　　96　　年　　8 　　月　　2 　　日
                  刑事第三庭    審判長法　官 宋明蒼
                                      法　官 蔡勝雄
                                      法　官 蘇清水
以上正本證明與原本無異。
如不服本判決，應於收受本判決後十日內向本院提出上訴書狀。
其未敘述上訴理由者並得於提起上訴後十日內向本院補提理由書
狀（均須按他造當事人之人數附繕本）「切勿逕送上級法院」。
　　　　　　　　　　　　　　　　　　　書記官 陳嘉琍
中　　華　　民　　國　　96　　年　　8 　　月　　2 　　日
附錄本案論罪科刑條文：
中華民國刑法第210條
偽造、變造私文書，足以生損害於公眾或他人者，處 5 年以下有
期徒刑。
中華民國刑法第216條
行使第 210 條至第 215 條之文書者，依偽造、變造文書或登載
不實事項或使登載不實事項之規定處斷。
中華民國刑法第220條
在紙上或物品上之文字、符號、圖畫、照像，依習慣或特約，足
以為表示其用意之證明者，關於本章及本章以外各罪，以文書論
。
中華民國刑法第349條
收受贓物者，處 3 年以下有期徒刑、拘役或 5 百元以下罰金。
搬運、寄藏、故買贓物或為牙保者，處 5 年以下有期徒刑、拘役
或科或併科 1 千元以下罰金。
因贓物變得之財物，以贓物論。
臺灣高等法院臺南分院96年度上訴字第549號附表：
┌──┬────────────────┬──────┐
│編號│車款及其引擎號碼                │原所有人    │
├──┼────────────────┼──────┤
│(1)  │2002年5月份出廠，中華廠牌、車牌 │余銹滿      │
│    │號碼7D-7897 號。引擎號碼4G63Z007│            │
│    │436 號、車身號碼D0000000號、銀色│            │
│    │車身。                          │            │
│    │                                │            │
├──┼────────────────┼──────┤
│(2)  │2001年份，中華廠牌、車牌號碼2D-3│該車為海悅廣│
│    │365 號、引擎號碼4G63Z002197 號、│告股份有限公│
│    │車身號碼D0000000號、灰黑色車身。│司所有，由林│
│    │                                │輔政使用，於│
│    │                                │94年8 月8日 │
│    │                                │在台北市士林│
│    │                                │區○○○路7 │
│    │                                │段81巷42 號 │
│    │                                │前失竊      │
│    │                                │            │
│    │                                │            │
└──┴────────────────┴──────┘
